臺灣高等法院高雄分院刑事判決　　　　100年度上易字第524號
上　訴　人
即　被　告　李聰慧
上列上訴人因詐欺案件，不服臺灣高雄地方法院99年度易字第25
48號中華民國100 年3 月16日第一審判決（起訴案號：臺灣地方
法院檢察署99年度偵續一字第10號），提起上訴，本院判決如下
：
    主  文
上訴駁回。
    事實及理由
一、證據能力部分：
(一)、刑事訴訟法第159 條之5 第1 項明定：「被告以外之人於審
    判外之陳述，雖不符前4 條之規定，而經當事人於審判程序
    同意作為證據，法院審酌該言詞陳述或書面陳述作成時之情
    況，認為適當者，亦得為證據。」，就陳品蓉、何瓊芳於偵
    查中未經具結之陳述，檢察官及被告均已同意有證據能力，
    並捨棄對質詰問權（本院卷28、32、33頁）。審理時又未提
    及渠等於偵訊時有何不法取供之情形，亦無證據顯示上開陳
    述係遭受強暴、脅迫、詐欺、利誘等外力干擾情形，或在影
    響其心理狀況致妨礙其自由陳述等不可信之情況下所為，且
    非證明力顯然過低，本院認為適當作為證據，自有證據能力
    。
(二)、被告以外之人於偵查中向檢察官所為陳述，除顯有不可信之
    情況者外，得為證據，刑事訴訟法第159 條之1 第2 項定有
    明文。查證人陳品蓉、彭楷晴、陳德基、蔡國雄、何瓊芳、
    侯秋雲、陳雍達於檢察官偵查時所為陳述，業於供前具結，
    有證人結文附卷可稽，又無不可信之情形，檢察官及被告並
    捨棄對質詰問（本院卷28、32、33頁），則證人偵查中之證
    述自有證據能力。
二、本案經本院審理結果，認第一審判決認事用法及量刑均無不
    當，應予維持，除引用第一審判決書記載之事實、證據及理
    由（不含「證據能力之判斷」部分），並補充理由如後。
三、上訴意旨：(一)、本案係私人借貸，被告於98年4 月3 日、同
    年5 月13日、同年6 月12日開庭時曾還借款，並曾經檢察官
    不訴訴處分（98年偵續71號）。(二)、又台灣開礦公司係吸金
    司，未買過任何不良債權，也未有任何買賣成交，是以高利
    貸向員工吸金，賺取暴利。(三)、本案屬私人借貸本人因經商
    不無法支付利息，對方找黑道逼債，開庭期間，被告曾多次
    欲與告訴人協商，但告訴人不跟被告協商，絕非詐欺等語。
四、經查：
(一)、被告雖稱系爭款項為借款，然本院審理時就約定之利息為多
    少一事，被告稱：借十萬元利息一萬元，等其將白揚樹賣出
    後，再給告訴人一萬元利息加本金，當初借款時係預計5 年
    要賣白揚樹等語（本院卷50頁）。此為告訴人所否認，且依
    被告所述，約定之借款年息僅為百分之４，不僅遠較通常民
    間借貸之低息為低，甚至與銀行之長期定存利率差異不大；
    被告既未提供任何擔保，又於長達５年之期間內完全無法支
    息與還本，風險甚大，條件亦極苛刻。被告與告訴人僅曾短
    暫為公司之同事，並無深厚交情，衡情告訴人實依此條件同
    意將款項借予被告之必要與可能性。
(二)、被告雖一再表示本案係借款，並稱因經商失敗才未還款，並
    無詐欺犯意云云。然被告於94年7 月至同年12間，既有多張
    信用卡陸續因未繳款而遭強制停卡（參本院卷42頁之徵信資
    料），足見被告藉詞向告訴人收取款項前，經濟狀況早已長
    期不佳，非於告訴人付款後才因突發之事件致無力履約。本
    院審理時，被告又自承未將經濟狀況不佳之情形告知告訴人
    （本院卷36頁），則被告顯然刻意隱瞞其資力不佳之事實；
    再佐以迄今僅因告訴人提告而償還少許款項（告訴人稱：約
    1 萬餘元，被告則稱約2 萬4 千元，本院卷32頁）外，足見
    不論被告究係藉何種說詞向告訴人收取系爭款項，被告實自
    始即無履約之真意，益證其有詐欺之犯意無訛。
(三)、又被告雖指本案曾經不起訴處分（98年偵續71號），惟該不
    起訴處分業經再議發回後起訴，有前案紀錄表可佐。至於其
    餘上訴事由，顯與本案無涉。本案被告詐欺取財犯行，事證
    明確，應堪認定。
五、原審認被告罪證明確，因而適用刑法第339 條、第41條第1
    項前段，第51條第5 款、刑法施行法第1 條之1 規定。並審
    酌被告利用其之職務，向告訴人提供不實資訊之手段，犯後
    否認犯罪且未賠償告訴人，及檢察官之刑等一切情狀，就所
    犯兩罪分別量處有期徒刑3 月、4 月，及定應執行有期徒刑
    6 月，並諭知易科罰金之折算標準（詳如附件原審決書所示
    ）。其認事用法，核無不合，量刑亦屬允當。被告上訴意旨
    仍執陳詞否認犯行，主張並無詐欺取財犯意，指摘原判決不
    當，為無理由，應予駁回。
據上論斷，應依刑事訴訟法第368 條、第373條，判決如主文。
本案經檢察官陳建年到庭執行職務。
中    華    民    國   100    年    10    月    20    日
                  刑事第一庭    審判長法  官  周賢銳
                                      法  官  曾逸誠
                                      法  官  洪碩垣
以上正本證明與原本無異。
不得上訴。
中    華    民    國   100    年    10    月    21    日
                                      書記官  洪慧敏
附錄本判決論罪科刑法條：
中華民國刑法第339條
（普通詐欺罪）
意圖為自己或第三人不法之所有，以詐術使人將本人或第三人之
物交付者，處 5 年以下有期徒刑、拘役或科或併科 1 千元以下
罰金。